臺灣彰化地方法院刑事判決　　　　　　　96年度訴字第1768號
公　訴　人　臺灣彰化地方法院檢察署檢察官
被　　　告　甲○○
上列被告因違反毒品危害防制條例案件，經檢察官提起公訴（96
年度毒偵字第4557號），本院依簡式審判程序判決如下：
    主  文
甲○○施用第一級毒品，處有期徒刑捌月，扣案如附表編號一所
示之毒品沒收銷燬，如附表編號二所示之物沒收。
    犯罪事實
一、甲○○前因違反毒品危害防制條例案件，經本院以93年度毒
    聲字第901 號裁定送勒戒處所施以觀察、勒戒後，經評定認
    無繼續施用毒品之傾向，於民國93年11月11日執行完畢釋放
    ，並由臺灣彰化地方法院檢察署檢察官以93年度毒偵字第33
    42、3687號為不起訴處分確定；又於96年間因施用第一級、
    第二級毒品案件，經本院以96年度訴字第631 號判決分別處
    有期徒刑4 月、4 月、2 月，並定其應執行刑為有期徒刑9
    月（尚未執行）。仍不知警惕，於上開觀察、勒戒執行完畢
    釋放後5 年內之96年6 月17日晚上9 時許，基於施用第一級
    毒品海洛因之犯意，在其位於彰化縣員林鎮○○街159 號6
    樓之住處，以將海洛因加入香菸菸草內，點火燒烤吸食其煙
    霧之方式，施用海洛因1 次。嗣於翌日中午12時30分許，因
    形跡可疑，在彰化縣員林鎮○○路108 號前為警盤查，在有
    偵查犯罪職權之機關或個人發覺其犯罪前，自動向彰化縣警
    察局員林分局警員湯啟宏、鄭天財、廖大雄交付其施用剩餘
    之扣案毒品海洛因1 包（驗餘淨重0.26公克），並自首其施
    用第一級毒品犯行，主動接受裁判，經警採集其尿液送驗，
    結果呈可待因及嗎啡陽性反應，查悉上情。
二、案經彰化縣警察局員林分局報告臺灣彰化地方法院檢察署檢
    察官偵查起訴。
    理  由
一、上揭犯罪事實，業據被告甲○○於警詢、偵查及本院審理時
    坦承不諱（見96年度毒偵字第2956號卷第5 、20頁，本院96
    年10月31日準備程序及審判筆錄、96年11月23日審判筆錄）
    ，經查：
（一）被告於96年6 月18日下午1 時許為警所採集之尿液，經檢
      驗呈嗎啡及可待因陽性反應，有彰化縣警察局員林分局委
      託檢驗尿液代號與真實姓名對照認證單（見96年度毒偵字
      第2956號卷第14頁）、詮昕科技股份有限公司濫用藥物尿
      液檢驗報告各乙紙（見96年度毒偵字第4557號卷第6 頁）
      附卷可稽，復有扣案如附表所示毒品海洛因1 包、法務部
      調查局96年8 月3 日調科壹字第09623059570 號鑑定書1
      紙（96年度毒偵字第4557號卷第4 頁）在卷足憑，足認被
      告上開自白與事實相符，堪予採信。
（二）另按刑法第62條所謂「發覺」，固非以有偵查犯罪職權之
      機關或人員確知其人犯罪無誤為必要，而於對其發生嫌疑
      時，即得謂為已發覺；但此項對犯人之嫌疑，仍須有確切
      之根據得為合理之可疑者，始足當之，若單純主觀上之懷
      疑，要不得謂已發生嫌疑（最高法院72年度臺上字第641
      號判例意旨參照）。本件被告係於96年6 月18日中午12時
      30分許，因形跡可疑，在彰化縣員林鎮○○路108 號前為
      警盤查，在有偵查犯罪職權之機關或個人發覺其犯罪前，
      自動向彰化縣警察局員林分局警員湯啟宏、鄭天財、廖大
      雄自首其施用第一級毒品犯行，並交付扣案毒品海洛因1
      包，此有彰化縣警察局員林分局員林派出所96年6 月18日
      第1 次調查筆錄、彰化警察局員林分局扣押筆錄各1 份附
      卷可稽（見96年度毒偵字第2956號卷第4 、7 頁），足認
      被告確係在警員未發現有確切之根據得為合理懷疑其有本
      案犯行前，即主動供述其施用第一級毒品海洛因，自係屬
      符合自首之要件無誤。
（三）被告前因施用毒品案件，經本院以93年度毒聲字第901 號
      裁定送勒戒處所施以觀察、勒戒後，經評定認無繼續施用
      毒品之傾向，於93年11月11日執行完畢釋放，並由臺灣彰
      化地方法院檢察署檢察官以93年度毒偵字第3342、3687號
      為不起訴處分確定等情，有臺灣高等法院被告前案紀錄表
      、臺灣高等法院在監在押全國紀錄表各1 份在卷可資參照
      ，被告於前開觀察、勒戒執行完畢釋放後，5 年內再犯本
      件施用毒品犯行，堪可認定。
（四）綜上，本件事證明確，被告犯行洵堪認定，應依法論科。
二、按海洛因為毒品危害防制條例第2 條第2 項第1 款所規定之
    第一級毒品，被告施用海洛因之行為，核係犯毒品危害防制
    條例第10條第1 項施用第一級毒品罪。被告為供施用而持有
    該毒品之低度行為，應為施用之高度行為所吸收，不另論罪
    。被告對有偵查犯罪職權之機關或個人未發覺之本案施用毒
    品犯行之罪，自首而接受裁判，已如前述，應依刑法第62條
    前段規定，減輕其刑。爰審酌被告曾因施用毒品經送觀察、
    勒戒，仍未知警惕，再犯本案之罪，足見其雖經觀察、勒戒
    等治療程序，仍未徹底戒除惡習遠離毒害，顯未能善體國家
    設置觀察、勒戒機構，協助毒品施用者戒除毒害之良法美意
    ，惟念及施用毒品本質上係戕害自身健康之行為，尚未嚴重
    破壞社會秩序或侵害他人權益，及本件施用海洛因之次數僅
    1 次，暨其犯罪之動機、目的、所生危害及犯罪後坦承犯行
    態度良好等一切情狀，量處如主文所示之刑，以示懲儆。又
    本件被告犯罪時間非在96年4 月24日以前，不符合中華民國
    九十六年罪犯減刑條例之減刑條件，尚無從依上開條例減刑
    ，附此敘明。扣案如附表編號一所示毒品1 包內含粉末為第
    一級毒品海洛因，有法務部調查局96年8 月3 日調科壹字第
    09623059570 號鑑定書1 紙（96年度毒偵字第4557號卷第4
    頁）附卷足憑，應依毒品危害防制條例第18條第1 項前段沒
    收銷燬。又扣案供上開毒品包裝用之附表編號二所示外包裝
    袋1 個，依前揭法務部調查局之鑑定書所記載為：「空包裝
    重0.21公克」，足認上開外包裝袋可與所包裝之毒品分離，
    且該外包裝袋主要作用在於包裹毒品，防其裸露、潮濕，便
    於被告攜帶施用毒品，又屬被告所有之物，業據被告供承在
    卷，應依刑法第38條第1 項第2 款宣告沒收。
三、至被告於96年6 月18日下午1 時許為警採集之尿液，經送驗
    亦呈安非他命及甲基安非他命陽性反應，有詮昕科技股份有
    限公司濫用藥物尿液檢驗報告1 紙可稽（見96年度毒偵字第
    4557號卷第6 頁），此部分是否另涉有施用第二級毒品犯行
    ，應由檢察官另行偵查而為適法之處理，附此說明。
據上論斷，應依刑事訴訟法第273 條之1 第1 項、第299 條第1
項前段，毒品危害防制條例第10條第1 項、第23條第2 項、第18
條第1 項前段，刑法第11條、第62條前段、第38條第1 項第2 款
，判決如主文。
本案經檢察官余建國到庭執行職務。
中　　華　　民　　國　　96　　年　　11　　月　　30　　日
                  刑事第五庭    法  官  楊舒嵐
以上正本證明與原本無異。
如不服本判決，應於判決送達後10日內，向本院提出上訴書狀，
上訴書狀應「敘述具體上訴理由」，並按他造當事人之人數附繕
本。「切勿逕送上級法院」。
中　　華　　民　　國　　96　　年　　12　　月　　4 　　日
                                書記官  張木松
附表：
編號一、第一級毒品海洛因壹包（驗餘淨重零點貳陸公克）。
編號二、供前開第一級毒品海洛因包裝用之外包裝袋壹個。
附錄所犯法條：
毒品危害防制條例第10條第1項
施用第一級毒品者，處6 月以上5 年以下有期徒刑。
